【裁判字號】    89,易,1421
【裁判日期】    891020
【裁判案由】    偽造文書
【裁判全文】
臺灣高雄地方法院刑事判決                        八十九年度易字第一四二一號
    公  訴  人  臺灣高雄地方法院檢察署檢察官
    被      告  庚○○
右列被告因偽造文書案件，經檢察官提起公訴（八十八年度偵緝字第一八五三號），
本院判決如左：
    主  文
庚○○無罪。
    理  由
一、公訴意旨略以：被告庚○○與甲○○、乙○○（均已另案審結）於民國八十二年
    七月間，共同成立春春股份有限公司（下稱春春公司），登記丙○○為董事長，
    惟實際由被告庚○○負責；後該公司於八十二年十一月間增資，因甲○○、乙○○所擁有之股份已超過被告庚○○，其二人乃要求變更公司董事長為乙○○，經
    被告庚○○允諾後，三人明知股份有限公司之董事、監察人、董事長之選任，須
    召集股東會、董事會選任之，竟未依法召開股東會及董事會，而委由被告庚○○
    偽造該公司八十二年十二月十一日股東臨時會議事錄、董事會議事錄，記載選任
    乙○○、辛○○、戊○○為董事、丁○○為監察人、乙○○為董事長，並偽刻辛○○之印章，蓋用在其上之記錄簽章欄，並再偽刻丁○○、戊○○印章，蓋用在
    該公司變更登記申請書上，而於八十二年十二月十四日持向高雄市政府建設局辦
    理改選董事監察人變更登記及換發公司執照，致該局承辦人員登載於其職務上所
    掌之公文書上，足以生損害於政府機關對公司登記事項之管理及該公司股東丁○○、辛○○、戊○○之權利。因認被告庚○○涉犯刑法第二百十六條、第二百十
    四條之行使使公務員登載不實事項於公文書罪嫌云云。
二、按犯罪事實應依證據認定之，無證據不得推定其犯罪事實，又不能證明被告犯罪
    者，應諭知無罪之判決，刑事訴訟法第一百五十四條、第三百零一條第一項定有
    明文。又按刑事訴訟法上所謂認定犯罪事實之證據，係指足以認定被告確有犯罪
    行為之積極證據而言，如未能發現相當證據或證據不足以證明，自不能以推測或
    擬制之方法，以為裁判基礎，最高法院二十九年上字第三一０五號及四十年台上
    字第八十六號分別著有判例；又認定不利於被告之事實，須依積極證據，苟積極
    證據不足為不利被告之認定時，即應為有利於被告之認定，更不必有何有利之證
    據，亦有最高法院三十年上字第八一六號判例可資參照。
三、本件公訴人認被告庚○○涉犯刑法第二百十六條、第二百十四條之行使使公務員
    登載不實事項於公文書罪嫌，無非以前開起訴書所載之事實，業據告發人丁○○
    及證人辛○○、戊○○在偵查中均陳稱：有開增資會議，但未決議改選乙○○當
    董事長，且八十二年十二月十一日並未召開股東會或董事會，議事錄及申請書上
    之印章，均不是伊的等語，又證人辛○○並證稱：伊未當過會議記錄等語在卷，
    參酌被告所提春春公司八十二年十一月二十四日股東認股清冊同意書，亦未記載
    改選董監事事項，足認告發人及證人等之證述非虛，再者，證人甲○○、乙○○
    亦證稱：變更登記事項，是由庚○○處理等語明確，並有春春司股東臨時會議事
    錄、董事會議事錄、變更登記申請書等影本附卷，資為論據。惟訊據被告庚○○
    堅詞否認有上開犯行，辯稱：春春公司是伊和乙○○一起成立的，但試賣三天後
    伊就生病住院，業務就由甲○○、乙○○父子負責，有關公司變更登記事項，伊
    不清楚，應該是由甲○○、乙○○父子負責，伊並未參與或處理公司變更登記事
    項事宜等語。
四、經查：
    （一）被告庚○○與證人乙○○前發起募股，並於八十二年七月間登記設立春春
          公司，嗣於八十二年十一月二十四日召開股東會決議增資募股，然並未決
          議改選證人乙○○為董事長等情，業據被告庚○○供述明確及證人丁○○
          、辛○○、戊○○分別於另案丁○○告發甲○○、乙○○偽造文書案件（
          本院八十七年度易字第一七六八號、臺灣高等法院高雄分院八十九年度上
          易字第九四號）審理時證述屬實，有該案判決書附卷可憑，並有春春公司
          ＡＲＴ餐廳酒樓股東認股清冊同意書在卷可稽。證人甲○○、乙○○雖一
          再陳稱：變更負責人之事於八十二年十一月二十四日之增資會議中曾提出
          討論，股東也都同意，嗣後辦理董監事變更登記事宜全係由被告庚○○處
          理，八十二年十二月十一日之股東會及董事會有以座談會方式召開，證人
          辛○○亦在場云云。惟被告庚○○供稱始終未接獲任何召開改選董事長之
          股東會及董事會之通知，證人丁○○、戊○○、丙○○亦證稱：八十二年
          十二月十一日之股東會及董事會未曾召開，亦未參加等語（見本院八十九
          年八月二十五日訊問筆錄、八十九年十月六日審判筆錄），証人辛○○則
          證稱：我沒有參加改選董事長之座談會，但事先乙○○有通知我公司經營
          不善，要撤換董事長，我是到他辦公室他單獨告訴我，我確定當時被告（
          庚○○）不在場等語（見本院八十九年八月二十五日訊問筆錄），證人呂
          明聰、乙○○亦自承：八十二年十二月十一日以座談會方式舉行之股東會
          及董事會，戊○○、丁○○、丙○○三人沒有參加等語（見本院八十九年
          九月二十二日訊問筆錄、八十九年十月六日審判筆錄），而八十二年十二
          月十一日之股東會議事錄及董事會議事錄記載之出席人為丙○○、辛○○
          、乙○○、戊○○、丁○○等人，證人丙○○、戊○○、丁○○等既均陳
          稱未參與上開會議，並為證人甲○○、乙○○所不否認，則渠所謂有以座
          談會方式召開股東會及董事會云云，顯有瑕疵，不足採信。
    （二）證人乙○○雖證稱上開辦理董監事變更登記事項全係由被告庚○○處理云
          云，惟為被告庚○○所否認；本院前開八十七年度易字第一七六八號及臺
          灣高等法院高雄分院八十九年度上易字第九四號判決雖均指明「股東臨時
          會議事錄、董事會議事錄係庚○○自行製作後，再委由會計師持向高雄市
          政府建設局辦理變更登記之事實，已據證人庚○○證述明確，核與證人即
          會計師事務所職員己○○證述係庚○○至會計師事務所委任其父（即會計
          師）辦理等語相符」等語，惟據被告庚○○辯稱：當時伊是指公司第一次
          申請設立登記時之情形，而證人己○○於該案係證稱：「（問：春春公司
          有否委託你們辦董監登記？）這是和我爸接觸，我是送件而已，故內情我
          不清楚。」「（問：有否見過庚○○？）我有看過庚○○去找過我爸，在
          餐廳是和被告二人（即甲○○、乙○○）談外帳的配合。」云云（見本院
          八十七年度易字第一七六八號卷第二五五頁），並未指明係被告庚○○至
          會計師事務所委任其父辦理董監事變更登記事項；另經本院再次傳訊證人
          己○○則證述：「（問：春春公司八十二年十二月十一日公司變更登記是
          否為你送件申請？）是的，這個案子是我們辦的，但是我父親接洽的，我
          只有負責送件。」「（問：設立時是何人請你去辦理登記？）設立時是兩
          個人（即被告庚○○及證人乙○○）一起來的，變更登記時我不清楚是誰
      交付（資料）的。」（問：辦理變更登記後將資料交給何人？）我交給呂
          財願。」等語，足徵除證人乙○○證述外，並無任何積極證據證明被告梁
          郁昇有申辦上開改選董監事變更登記事宜。
    （三）參酌證人丙○○證稱：我只有領過一次薪水就被乙○○告知要換董事長等
          語（見本院八十九年八月二十五日訊問筆錄），證人辛○○前開證詞亦稱
          ：事先乙○○有通知我公司經營不善，要撤換董事長，我是到他辦公室他
          單獨告訴我，我確定當時被告（庚○○）不在場等情，足認上開改選董監
          事變更登記事宜，應係由證人乙○○所主導，且僅其有利害關係，在公司
          設立登記時，亦係由其與被告庚○○一起委託會計師事務所辦理，改選董
          監事變更登記事項後，證人己○○又將資料交還乙○○，益證並無任何事
          證足以認定被告庚○○有偽造文書之犯行，僅憑利害關係人乙○○片面之
          證詞，顯無法採為被告庚○○不利之認定。
    （四）綜上所述，本件春春公司改選董監事變更登記事項所附之八十二年十二月
          十一日股東臨時會議事錄、董事會議事錄，固難採為為真實，惟公訴人僅
          據利害關係人乙○○片面證稱：變更登記事宜，是由庚○○處理等語，遽
          為被告庚○○不利之認定，所持論據尚不能證明被告庚○○有偽造上開股
          東臨時會議事錄、董事會議事錄，並持向高雄市政府建設局行使辦理改選
          董監事變更登記及換發公司執照等犯行，此外，本院復查無其他確切證據
          足資審認，被告庚○○涉有偽造文書罪行，其犯罪自屬不能證明，爰為無
          罪之諭知。
據上論斷，應依刑事訴訟法第三百零一條第一項，判決如主文。
本案經檢察官陳建和到庭執行職務。
中      華      民      國    八十九    年      十      月     二十     日
                              臺灣高雄地方法院刑事第七庭
                                  法    官    裕  斗
右正本證明與原本無異。
如不服本判決，應於判決送達後十日內，向本院提出上訴狀。
                                  書 記 官  龔      能
中      華      民      國    八十九    年      十      月     二十     日


司法院資訊處製作；財團法人民間司法改革基金會備份。
